臺灣桃園地方法院刑事判決　　　　　　 100年度易字第1150號
公　訴　人　臺灣桃園地方法院檢察署檢察官
被　　　告　高世瑩
選任辯護人　何朝棟律師
被　　　告　陳銘同
選任辯護人　余西鈞律師
上列被告因詐欺案件，經檢察官提起公訴（100 年度偵字第1941
7 號），被告於本院準備程序進行中，均就被訴事實為有罪之陳
述，經本院告知簡式審判程序意旨，並聽取公訴人、被告及辯護
人之意見後，本院裁定改依簡式審判程序審理，茲判決如下：
    主  文
高世瑩共同犯詐欺取財罪，處有期徒刑捌月；又共同犯詐欺取財
罪，處有期徒刑肆月；又共同犯詐欺取財罪，處有期徒刑拾月；
又共同犯詐欺取財未遂罪，處有期徒刑肆月。應執行有期徒刑壹
年貳月。
陳銘同共同犯詐欺取財罪，處有期徒刑捌月；又共同犯詐欺取財
罪，處有期徒刑伍月；又共同犯詐欺取財罪，處有期徒刑拾月；
又共同犯詐欺取財未遂罪，處有期徒刑肆月。應執行有期徒刑壹
年貳月。
    事實及理由
一、高世瑩、陳銘同均曾因刑事案件涉訟，陳銘同復為律師助理
    ，2 人均熟悉司法實務流程，緣於民國99年9 月間，高世瑩
    、陳銘同自莊岳友人林柏榕處知悉莊岳、楊安義涉犯詐欺案
    件為臺灣桃園地方法院檢察署檢察官偵辦，認有機可趁，竟
    意圖為自己不法之所有，基於詐欺取財之犯意聯絡，而先後
    向莊岳、楊安義及該2 人之家屬為下列詐騙行為：
  (一)詐騙莊岳部分：
  1.陳銘同經林柏榕之引介而獲悉莊岳因詐欺案件涉訟臺灣桃園
    地方法院檢察署（下稱桃園地檢署），竟與高世瑩共同基於
    詐欺之犯意聯絡，由陳銘同負責出面向莊岳詐騙，於99 年9
    月23日，陳銘同、高世瑩2 人先邀約莊岳在臺北火車站2 樓
    微風廣場某咖啡店見面，推由陳銘同向莊岳謊稱其係「東林
    國際法律事務所」之助理（實為徐澎生律師之助理），並表
    示該案案情簡單，渠等除可協助聘任徐澎生律師擔任其辯護
    人外，並有一「老師」之人( 即高世瑩，綽號「高哥」) 可
    幫忙代寫相關答辯書狀，且跟桃園地區檢察官相熟，並會到
    桃園地檢署來走撞（意指關說），向莊岳保證不會有事情云
    云，高世瑩則在一旁配合表現有門路關說、關係良好之神情
    ，且在上開商談期間為取信於莊岳，更電邀不知情之徐澎生
    律師到場洽談訴訟策略、收費等事宜，且應邀到場之徐澎生
    律師所交付之名片住址與陳銘同所出示名片之地址相同（皆
    為臺北市○○街7 號7 樓），致莊岳陷於錯誤而相信渠等所
    言為真，同意以新臺幣（下同）40萬元代價委任徐澎生律師
    擔任其辯護人，除於當場先交付現金1 萬5 千元予徐澎生律
    師作為定金外，並於當日前往徐澎生律師位於新北市永和區
    住處簽立委任書，再陸續以匯款方式交付尾款予徐澎生律師
    ；惟實際上徐澎生律師僅收取20萬元之律師費用，另外20萬
    元徐澎生律師則以現金方式交付予陳銘同作為介紹案件之「
    佣金」費用，陳銘同取得款項後，再依約定將不法所得之一
    半即10萬元給予高世瑩。
  2.其後陳銘同得知莊岳於100 年2 月22日在桃園地檢署之傳喚
    係由檢察事務官詢問後，為安莊岳之心，竟與高世瑩承前犯
    意，接續於同日由陳銘同向莊岳謊稱：該案既交由檢察事務
    官詢問，而非檢察官親自詢問，其應可放心，該案最後將以
    不起訴處分終結，並可能會於3 月初即收到不起訴處分書云
    云，而要求莊岳依事先約定額外再行準備15萬元作為「老師
    」去桃園「疏通」之費用，並於案件結束後交付之。嗣莊岳
    於同年3 月30日經桃園地檢署檢察官傳訊到案當庭逮捕後，
    向本院聲請羈押並禁止接見通信獲准，莊岳始知受騙，拒絕
    交付上述15萬元，並向本署提出告訴，陳銘同、高世瑩詐騙
    莊岳前述15萬元詐欺部分因而不遂。
  (二)詐騙莊岳女友黃琳娉之部分：
    嗣莊岳因案羈押於法務部矯正署桃園看守所期間，高世瑩、
    陳銘同2 人見有機可乘，乃利用其女友黃琳娉焦急之心態，
    由陳銘同依高世瑩之指示，於100 年4 月2 日向黃琳娉謊稱
    ：其已有委託「老師」( 指高世瑩) 之人透過桃園看守所之
    公務員照顧莊岳，而「老師」之人在莊岳被羈押之次日也有
    「去桃園找一些法官聊天」，並說他們都有在「運作」、「
    徐律師只是打前線，後面他們會處理一些事情」云云，使黃
    琳娉陷於錯誤而相信渠等所言為真，認渠等有能力運作使莊
    岳保釋，而先後交付2 萬元之抗告費及2 萬5 千元之律見費
    予徐澎生律師作為打官司之費用，實際上陳銘同則從中抽取
    6 千元之不法利益。嗣陳銘同又經由高世瑩之指示，復接續
    於100 年4 月25日，在臺北火車站2 樓「伯朗咖啡」，向黃
    琳娉謊稱：「老師」有去跟高等法院「周旋」，高等法院原
    本只會放回一個更裁，而他們「老師」說如果要兩個都發回
    地院重新更裁的話，他們會去處理，有百分之90的把握「把
    兩艘船都拖回來」( 暗指使莊岳、楊安義2 個人都交保獲釋
    ) 云云，而要求黃琳娉於4 月27日前再交付30萬元作為「額
    外之疏通費用」，使黃琳娉誤信渠等所言為真；嗣黃琳娉出
    庭時經桃園地檢署檢察事務官之提醒而未交付該30萬元予陳
    銘同，致高世瑩、陳銘同2 人詐騙該30萬元不遂。
  (三)詐騙楊安義之父母楊知潤、邵囿蓉、胞姐楊柔瑩及友人林柏
    榕、竺家正等人之部分：
  1.另陳銘同於100 年3 月31日凌晨獲知莊岳及楊安義2 人被聲
    請羈押獲准後，除隨即與高世瑩策劃以打羈押抗告為由繼續
    向莊岳詐騙等情已如前述外，並將目標轉向同案羈押之另一
    被告楊安義之親友。渠等遂利用楊安義被羈押禁見無法對外
    與其家人聯絡，先由不知情之林柏榕於同日凌晨3 時許，前
    往楊安義父母位在基隆市○○街120 號6 樓之住處，向楊安
    義之父楊知潤、母邵囿蓉告知楊安義被羈押之事實。陳銘同
    並於翌日即100 年4 月1 日凌晨，偕同林柏榕前往楊安義父
    母位在基隆之住處，由陳銘同利用楊安義家人對楊安義狀況
    一無所悉之焦急心態及不諳訴訟程序之弱點，以使楊安義獲
    釋為由，向楊知潤、邵囿蓉索取60萬元之代價，聘任由高世
    瑩引介之侯傑中律師擔任其辯護人，表示「打官司就是要這
    麼多錢」、「60萬元可以把楊安義弄出來」云云，並叮囑楊
    知潤、邵囿蓉以及楊安義之家人什麼都不要問，亦不可與委
    任之侯傑中律師直接聯絡，要聯絡也只能找林柏榕一人，甚
    至也未留下代為委任侯律師之任何聯絡資料，而使楊安義之
    父母陷於錯誤相信其所言為真，當場先交付頭期款10萬元予
    林柏榕收受，林柏榕再於同日凌晨與陳銘同一同前往陳銘同
    位在新北市○○區鄉○路1 段33號13樓之7 住處附近之85度
    C 咖啡店，連同自己先前向友人借得之10萬元，合計將20萬
    元交付予陳銘同作為上開60萬元之頭期款。陳銘同旋即於同
    日中午，在臺北市○○路185 號14樓之6 處所，先交付8 萬
    元予不知情之侯傑中律師作為楊安義案件委任之律師費，並
    截留剩餘不法所得中之2 萬元據為己用後，方於同日下午前
    往高世瑩位在臺北市○○區○○街7 號7 樓住處，將剩餘款
    項10萬元全數交付予高世瑩。
  2.嗣因楊安義之父母無力負擔40萬元尾款，陳銘同、高世瑩2
    人乃承前犯意，先說服不知情之林柏榕於100 年4 月22日打
    電話給楊安義之胞姐楊柔瑩，再由陳銘同透過該電話向楊柔
    瑩佯稱楊安義於4 月底要準備開庭並可能獲得保釋，要求楊
    柔瑩先行準備30萬元交付予他們去處理，嗣因楊柔瑩表示自
    己去交保就好，而遲未交付渠等30萬元，使高世瑩、陳銘同
    2 人欲向楊柔瑩詐欺30萬元作為前開約定60萬元之部分尾款
    目的不遂。
  3.詎高世瑩、陳銘同為索取40萬元之尾款，接續於同年4 月下
    旬某日指使不知情之林柏榕出面向楊安義之友人竺家正轉告
    ：為使楊安義儘快獲得釋放，須支付含有「運作金」40萬元
    在內之律師委任費用共60萬元之尾款云云，使竺家正陷於錯
    誤，進而出面陸續向楊安義之友人Bobby Chen、Peter 、Ga
    ry Chen 分別取得10萬元、20萬元及5 萬元，連同竺家正自
    己拿出5 萬元，而將共40萬元現金分次陸續交付林柏榕。林
    柏榕除從40萬元中拿出4 萬元用於清償自己其他債務外，餘
    36萬元則分3 次分別在陳銘同上開住處85度C 咖啡店、新北
    市○○區○○路、三和路口及長安東路、天津街口之「7-11
    便利商店」交付現金10萬元、12萬元、14萬元予陳銘同，其
    中最後一次原應交付18萬元予陳銘同，但在林柏榕表示因無
    法籌出足夠錢並要求折扣後，陳銘同乃同意支付56萬元已足
    ，並於取得款項後前往高世瑩上開塔城街住處，親自將款項
    交付高世瑩收受，高世瑩再將4 次所收受之不法利益共46萬
    元，按事先約定將一半即23萬元分數次交付予陳銘同，高世
    瑩本人亦分得共23萬元之不法所得。
  (四)詐欺林柏榕、竺家正2人未遂部分：
    詎陳銘同、高世瑩2 人意猶未足，又基於詐欺取財之犯意聯
    絡，於100 年4 月底某日，推由陳銘同出面向林柏榕誆稱：
    要使楊安義提前交保獲釋，另需一筆50萬元之「undertable
     money」為由，要求林柏榕再向楊安義友人籌措該筆費用，
    因而使林柏榕、竺家正2 人陷於錯誤，誤信陳銘同所言為真
    ，遂一同前往其共同友人綽號「小賴」之人經營之餐廳商量
    借款，嗣因「小賴」不願提供借款，林柏榕與竺家正2 人因
    而作罷，使高世瑩、陳銘同2 人詐騙該50萬元不遂。案經莊
    岳告訴暨臺灣桃園地方法院檢察署檢察官自動檢舉偵查起訴
    。
二、證據名稱：
  (一)被告高世瑩、陳銘同於本院準備程序、審理時之自白。
  (二)證人林柏榕、莊岳、黃琳聘、竺家正、楊安義、楊知潤、楊
    柔瑩、侯傑中、徐澎生於偵查中之證述。
  (三)被告陳銘同使用之0000000000號行動電話通訊監察譯文1 份
    。
  (四)證人林柏榕使用之0000000000號行動電話通訊監察譯文1 份
    。
  (五)證人莊岳、徐澎生99年9 月23日、100 年4 月2 日、100 年
    4 月11日委任契約書各1 份。
  (六)證人楊知潤、侯傑中100年4月1日刑事委任狀1份。
  (七)證人徐澎生所有第一商業銀行永和分行帳號00000000000 號
    存摺內頁影本1 份。
  (八)證人侯傑中之收款證明資料1份。
  (九)證人竺家正所有中國信託商業銀行敦北分行帳號0000000000
    00號存摺內頁影本1 份。
三、論罪科刑：
  (一)核被告高世瑩、陳銘同就前揭犯罪事實欄一之(一)、(二)、(三)3
    次犯行，均係犯刑法第339 條第1 項之詐欺取財罪；就前揭
    犯罪事實欄一之(四)犯行，均係犯刑法第339 條第1 項、第3
    項之詐欺取財未遂罪。
  (二)被告2 人就前揭犯罪事實欄一之(一)、(二)犯行，雖均前後2次
    分別對被害人莊岳、黃琳聘為詐術之實行，然其均係針對被
    害人莊岳同一之刑事案件，誆騙使渠等而為相關官司花費之
    支出，應均係基於單一之詐欺取財犯意，依一般社會健全觀
    念，尚難強行分開，自均屬一犯意接續多次行為，合為包括
    之一行為予以評價，較為合理，均為接續犯之單純一罪。且
    接續犯之各個行為中，縱有既遂、未遂之分，既合為包括之
    一行為而只論為一罪，自應論以一犯罪態樣較重之詐欺取財
    既遂罪。公訴人認被告等2 人上開犯行，均應予分論併罰，
    容有未洽。
  (三)又被告2 人就前揭犯罪事實欄一之(三)犯行，雖前後多次對被
    害人楊知潤、卲囿蓉、楊柔瑩、林柏榕、竺家正為詐術之實
    行，然其均係針對證人楊安義同一之刑事案件，誆騙使渠等
    支付律師費60萬元，應係基於單一之詐欺取財犯意，依一般
    社會健全觀念，尚難強行分開，亦屬一犯意接續多次行為，
    合為包括之一行為予以評價，較為合理，為接續犯之單純一
    罪。且接續犯之各個行為中，縱有既遂、未遂之分，既合為
    包括之一行為而只論為一罪，自應論以一犯罪態樣較重之詐
    欺取財既遂罪。公訴人認被告2 人上開犯行，均應予分論併
    罰，亦有未洽。
  (四)被告2 人所犯上開4 罪，犯意各別、行為互殊，應予分論併
    罰。
  (五)被告2 人就前揭犯罪事實欄一之(三)之犯行部分，利用不知情
    之林柏榕收受證人竺家正遭詐騙之36萬元，以遂行其詐欺取
    財犯行，為間接正犯。
  (六)被告2 人就前揭犯罪事實欄一之(一)之犯行部分，有犯意聯絡
    及行為分擔，為共同正犯。又按以自己共同犯罪之意思，參
    與實施犯罪構成要件以外之行為；或以自己共同犯罪之意思
    ，事先同謀，而由其中一部分人實施犯罪之行為者，均為共
    同正犯；亦即2 人以上以共同犯罪之意思，事前同謀，推由
    其中部分之人實施，其未參與實施之共謀者，固為學說上所
    稱之共謀共同正犯，依司法院大法官釋字第109 號解釋，仍
    成立共同正犯。本案就前揭犯罪事實欄一之(二)(三)(四)詐欺取財
    犯行部分，被告高世瑩以自己共同犯罪之意思而與被告陳銘
    同共同謀議，再推由被告陳銘同出面向證人黃琳聘、楊知潤
    、卲囿蓉、楊柔瑩、林柏榕、竺家正等人實行前揭詐欺取財
    之行為等情，有如前述。依前開說明，被告2 人就前揭犯罪
    事實欄一之(二)(三)(四)詐欺取財犯行，自為共同正犯。
  (七)被告2 人已著手於犯罪事實欄一之(四)詐欺行為，然尚未得手
    ，為未遂犯，應依刑法第25條第2 項規定，依法減輕。
  (八)爰審酌被告2 人扮演俗稱「司法黃牛」之角色，利用案件當
    事人之無知，矇騙案件當事人得以金錢行賄、疏通各該案件
    之承辦檢察官或法官，貪圖獲取暴利而為本案詐欺取財之犯
    行，被告2 人之犯罪動機、目的至非良善，殊值非難，並嚴
    重破壞司法公正之形象且戕害人民對司法公正之信賴，亦將
    使克盡職責承辦偵審案件之司法官之努力成果形同白費，對
    於司法公信力乃至社會秩序維持所生之潛在危險甚鉅，又被
    害人莊岳、楊安義之親友分遭被告2 人詐騙20萬元、48萬元
    之金額均屬非寡，再兼衡被告2 人於偵查中否認犯行，惟嗣
    於本院審理時均知醒悟、坦承犯行，未進一步浪費無謂之司
    法資源，堪認均具悔意之犯罪後態度，被告2 人事後均有全
    部或部分退還前揭詐得金錢予各該被害人，及被告2 人素行
    尚稱良好，有臺灣高等法院被告前案紀錄表附卷可稽等一切
    情狀，分別量處如主文所示之刑，並分別定其應執行之刑，
    以示懲儆。
四、應適用之法條：依刑事訴訟法第273 條之1 第1 項、第299
    條第1 項前段、第310 條之2 、第454 條第1 項，刑法第28
    條、第339 條第1 項、第3 項、第51條第5 款，刑法施行法
    第1 條之1第1 項、第2 項前段。
五、如不服本判決，得自收受送達之翌日起10日內向本院提出上
    訴狀（應附繕本），其未敘述上訴理由者，應於上訴期間屆
    滿後20日內補提理由書狀於本院，上訴於臺灣高等法院。
本案經檢察官戴瑞麒到庭執行職務。
中    華    民    國   100    年    12    月    20    日
                  刑事第十三庭法  官  葉韋廷
以上正本證明與原本無異。
如不服本判決應於收受判決後10日內向本院提出上訴書狀，並應
敘述具體理由。其未敘述上訴理由者，應於上訴期間屆滿後20日
內向本院補提理由書( 均須按他造當事人之人數附繕本) 「切勿
逕送上級法院」。
                              書記官  鄭敏如
中    華    民    國   100    年    12    月    21    日
附錄本案論罪科刑法條：
中華民國刑法第339條
（普通詐欺罪）
意圖為自己或第三人不法之所有，以詐術使人將本人或第三人之
物交付者，處 5 年以下有期徒刑、拘役或科或併科 1 千元以下
罰金。
以前項方法得財產上不法之利益或使第三人得之者，亦同。
前二項之未遂犯罰之。